臺灣高等法院臺中分院刑事判決　　　100年度交上易字第103號
上　訴　人　臺灣南投地方法院檢察署檢察官
被　　　告　陳永峰
上列上訴人因被告業務過失傷害案件，不服臺灣南投地方法院99
年度交易字第50號中華民國99年12月14日第一審判決（起訴案號
：臺灣南投地方法院檢察署99年度偵字第2215號），提起上訴，
本院判決如下：
    主  文
上訴駁回。
    事  實
一、陳永峰係殯葬業者，其工作內容需駕駛車輛載運棺木，以駕
    駛車輛為其附隨業務，為從事駕駛汽車業務之人。其於民國
    99年3月29日12時20分許，駕駛車身號碼1LNLM81W5RY62430
    8號、懸掛他車7472-WK號車牌之自用小客車（原車牌號碼8B
    -7199業已繳銷）載運棺木至火葬場後，沿南投縣集集鎮○
    道投27線公路由南往北方向行駛，欲駕車返回殯葬公司，途
    經集集鎮○○里○○○路1號前時，原應注意汽車在未劃設
    慢車道之雙向2車道行駛時，均應在遵行車道內行駛，而依
    當時天候晴、日間自然光線、柏油路面乾燥、無缺陷、無障
    礙物、視距良好等路況，又無不能注意之情形，竟疏未注意
    在遵行車道內行駛，而貿然駛入該路段對向車道內，適陳科
    源駕駛車號0211-WH號自小客車沿該路段由北往南行駛，亦
    行經該處，見狀閃避不及，陳永峰所駕自小客車車頭因而撞
    擊陳科源所駕自小客車之左前車頭，致陳科源受有顏面及左
    耳、左手、左膝撕裂傷20公分、顏面及鼻骨骨折、右眼瞼撕
    裂傷等傷害。陳永峰於肇事後，在有偵查犯罪權限之機關或
    公務員發覺何人肇事前，即自行向前來處理事故之警員，表
    明為肇事人，並陳述肇事經過，進而接受本件裁判。
二、案經陳科源訴由南投縣政府警察局集集分局報告臺灣南投地
    方法院檢察署檢察官偵查起訴。
    理  由
壹、證據能力方面
    按被告以外之人於審判外之言詞或書面陳述，除法律有規定
    者外，不得作為證據；又被告以外之人於審判外之陳述，雖
    不符合同法第159條之1至第159條之4規定，但經當事人於審
    判程序同意作為證據，法院審酌該言詞陳述或書面陳述作成
    時之情況，認為適當者，亦得為證據。當事人、代理人或辯
    護人於法院調查證據時，知有第159條第1項不得為證據之情
    形，而未於言詞辯論終結前聲明異議者，視為有前項之同意
    ，刑事訴訟法第159條第1項及第159條之5分別定有明文。經
    查，本判決下列所引用之被告以外之人於審判外之陳述（含
    書面陳述），檢察官與被告對於該等證據之證據能力均表示
    無意見，即同意有證據能力。且本院審酌上開證據資料製作
    時之情況，尚無違法不當及證明力明顯過低之瑕疵，亦認為
    以之作為證據應屬適當，揆諸前開規定，自有證據能力。
貳、實體方面
一、訊據被告陳永峰對於上開犯罪事實坦承不諱，核與證人即告
    訴人陳科源於警詢時證述本件事故發生經過及其因而受傷之
    情節大致相符，並有南投縣政府警察局集集分局道路交通事
    故現場圖及調查報告表(一)(二)各1份、童綜合醫療社團法人童
    綜合醫院診斷證明書1份、竹山秀傳醫院診斷證明書1份、汽
    車新領牌照登記書影本1份、車籍查詢－基本資料詳細畫面1
    份、路口監視錄影光碟1片、事故現場照片11張、路口監視
    器錄影畫面翻拍照片6張附於偵查卷可稽。按汽車在未劃設
    慢車道之雙向2車道行駛時，均應在遵行車道內行駛，道路
    交通安全規則第97條第1項第1款定有明文，被告領有合法之
    汽車駕駛執照，就上開交通規則之規定，自當知之甚詳，且
    其駕車上路本即應注意上述道路交通安全規定，而參以卷附
    現場照片及道路交通事故調查報告表之記載，當時天候晴、
    日間自然光線、柏油路面乾燥、無缺陷亦無障礙物、視距良
    好等路況，足見依當時情形，被告應無不能注意之情事，竟
    疏未注意及此，貿然駛入對向車道，因而正面撞擊告訴人所
    駕自小客車之左前車頭，致告訴人受有顏面及左耳、左手、
    左膝撕裂傷20公分、顏面及鼻骨骨折、右眼瞼撕裂傷等傷害
    ，其顯有過失甚明；另告訴人在其行向車道依規定行駛，其
    並無過失。又本件經原審囑託臺灣省南投縣區車輛行車事故
    鑑定委員會鑑定本件事故之肇事原因，該會分析相關駕駛行
    為及佐證資料後，雖依道路交通安全規則第94條第3項、第
    95條第1項規定，認被告駕駛自小客車行經無分向標線之路
    口內時，未注意車前狀況隨時採取必要之安全措施，及未儘
    靠右行駛不當，致撞擊對向來車，為肇事原因，有該委員會
    99年10月27日南投縣區990172號鑑定意見書1份附於原審卷
    可參。惟本件事故發生地點之集集鎮○○里○道投27線公路
    （即民生東路）乃劃有分向限制線而未劃設慢車道之雙向2
    車道道路，僅在集集鎮○○○路1號前之路段未劃設雙黃實
    線以供車輛迴轉或左轉，該處仍屬未劃設慢車道之雙向2車
    道道路，被告駕車行經此路段既係直行，而非迴轉或左轉，
    自仍應依道路交通安全規則第97條第1項第1款在其遵行車道
    內行駛，是上開鑑定結果所援引之法條容有未當。是綜上所
    述，被告對於本件車禍事故確有過失，且其過失與告訴人所
    受傷害間，亦有相當因果關係。被告之自白核與事實相符，
    事證明確，其犯行洵堪認定。
二、按刑法上所謂業務，係指個人基於其社會地位繼續反覆所執
    行之事務，包括主要業務及其附隨之準備工作與輔助事務在
    內，最高法院89年台上字第8075號著有判例可資參照。查被
    告係殯葬業者，其工作內容需駕駛車輛載運棺木，本件事故
    發生時其乃載運棺木至火葬場後，欲駕車返回殯葬公司途中
    等情，業據被告供承在卷，是被告乃以駕駛車輛為其附隨業
    務，為從事駕駛汽車業務之人，其於執行業務中過失傷害人
    ，核其所為，係犯刑法第284條第2項前段之業務過失傷害罪
    。被告於肇事後，在有偵查犯罪權限之機關或公務員發覺肇
    事人前，即於南投縣政府警察局集集分局警員林嘉鋒到場處
    理時，自行表明為肇事人，並陳述肇事經過，進而接受本件
    裁判，有南投縣政府警察局道路交通事故肇事人自首情形紀
    錄表、道路交通事故談話記錄表各1份附卷可稽，核與自首
    之要件相符，應依刑法第62條前段規定減輕其刑。原審認被
    告罪證明確，適用刑法第284條第2項前段、第62條前段、第
    41條第1項前段、刑法施行法第1條之1第1項、第2項前段之
    規定，審酌被告除本案外並無前科（見卷附臺灣高等法院被
    告前案紀錄表），素行良好，惟其未在遵行車道內行駛，而
    貿然駛入對向車道肇事，過失程度匪淺，且告訴人因本件事
    故所受傷勢非輕，及被告犯後雖坦承犯行，但尚未能與告訴
    人達成民事和解以賠償損害之態度等一切情狀，量處有期徒
    刑4月，並諭知如易科罰金，以新臺幣1千元折算1日之標準
    。經核原判決認事用法並無違誤，量刑亦屬妥適，應予維持
    ，檢察官上訴意旨略以：被告於肇事後從未釋出關心或慰問
    之意，並咬定告訴人逆向行駛，態度至為傲慢惡劣，且被告
    於肇事後未報警或呼叫救護車，係因路人事後報警，故被告
    應無自首之適用。又被告過失程度匪淺，告訴人所受傷勢亦
    重，詎被告竟口出惡言稱告訴人死要錢，被告顯無悔意，原
    審量刑失之過輕等語。惟查：被告於肇事後，在有偵查犯罪
    權限之機關或公務員發覺肇事人前，即於南投縣政府警察局
    集集分局警員林嘉鋒到場處理時，自行表明為肇事人，並陳
    述肇事經過，進而接受本件裁判，應認符合自首之要件，已
    如前述。復按刑罰之量定，係屬法院自由裁量之職權行使，
    應審酌刑法第57條所列各款事由及一切情狀，為酌量輕重之
    標準，並非漫無限制；量刑輕重係屬事實審法院得依職權自
    由裁量之事項，苟已斟酌刑法第57條各款所列情狀而未逾越
    法定刑度，不得遽指為違法；且在同一犯罪事實與情節，如
    別無其他加重或減輕之原因，下級審量定之刑，亦無過重或
    失輕之不當情形，則上級審法院對下級審法院之職權行使，
    原則上應予尊重（最高法院72年臺上字第6696號、75年臺上
    字第7033號判例及85年度臺上字第2446號判決意旨參照）。
    本件關於民事賠償部分，被告與告訴人間因洽商之金額差距
    過大而無法達成和解，現亦訴訟中，而原審於審酌一切情狀
    後，對被告量處有期徒刑4月，如易科罰金，以新臺幣1千元
    折算1日，並未逾越法定刑度，所量上開刑度亦符合「罰當
    其罪」之原則，並無輕重失衡之情形。是檢察官之上訴為無
    理由，應予駁回。
據上論斷，應依刑事訴訟法第368條，判決如主文。
本案經檢察官王清杰到庭執行職務。
中    華    民    國   100    年    4     月    28    日
            刑事第八庭  審判長法  官  羅  得  村
                              法  官  李  雅  俐
                              法  官  簡  源  希
上列正本證明與原本無異。
不得上訴。
                              書記官  李  宜  珊
中    華    民    國   100    年    4     月    28    日
附錄本案論罪科刑法條：
刑法第284條
因過失傷害人者，處6月以下有期徒刑、拘役或5百元以下罰金，
致重傷者，處1年以下有期徒刑、拘役或5百元以下罰金。
從事業務之人，因業務上之過失傷害人者，處1年以下有期徒刑
、拘役或1千元以下罰金，致重傷者，處3年以下有期徒刑、拘役
或2千元以下罰金。